臺灣臺中地方法院刑事判決　　　　　　　　　　　　九十四年度中簡上字第三六號
　　上　訴　人
　　即　被　告　丙　○
右上訴人因違反動產擔保交易法案件，不服本院臺中簡易庭九十三年度中簡字第二六
四０號中華民國九十三年十月二十二日第一審簡易判決（聲請簡易處刑案號：臺灣臺
中地方法院檢察署九十三年度偵字第一三三四六號、第一七０二九號），提起上訴，
本院管轄之第二審合議庭判決如左：
    主  文
上訴駁回。
    犯罪事實
一、緣丙○經乙○○（聲請簡易判決處刑書誤為「徐建民」，另經本院九十三年度中
    簡字第二六四０號判處有期徒刑六月，如易科罰金，以銀元三百元折算一日確定
    ）告知購車後再向銀行辦理貸款較為有利，而乙○○亦有用車之需要，遂同意乙
    ○○配合辦理。故於民國九十二年十二月二十二日，丙○即依乙○○指示，提供
    於同日以丙○名義向臺中市○○路○段五四六號德川家康汽車公司購買之ＢＭＷ
    廠牌、二００一年份、Ｘ５型式、車牌號碼４８８３─ＨＴ號休旅車一輛，向泛
    亞商業銀行（於九十二年十二月三十日更名為寶華商業銀行，下稱寶華商業銀行
    ）辦理動產擔保交易之動產抵押，貸款新臺幣（下同）一百五十萬元，並向公路
    總局台中區監理所辦妥動產擔保交易動產抵押設定登記，丙○為動產擔保交易之
    債務人。丙○與泛亞商業銀行雙方約定：借款期間自九十二年十二月二十二日至
    九十九年十二月二十二日，以每月一期，每期應給付三萬二千六百一十四元，標
    的物存放地點為丙○住處即臺中市○○區○○路二二五巷四六號五樓之五，在貸
    款未付清之前，標的物僅得依約占有使用，不得任意遷移。詎丙○在貸得上開款
    項後，與乙○○均明知不得任意將前開抵押車輛遷移，竟共同基於意圖不法利益
    之犯意聯絡，自購買前開車輛交車之日起，即任由乙○○將前開抵押車輛遷移至
    南投縣埔里鎮○○路五一號，而未告知寶華商業銀行，且就應付之期款，亦僅支
    付二期分期款項，餘款屆期均不繳納，致寶華商業銀行追索無著而受有損害。
二、案經寶華商業銀行訴由臺灣臺中地方法院檢察署檢察官偵查後，聲請簡易判決處
    刑。
    理  由
一、訊據上訴人即被告（下稱被告）丙○於本院第二審合議庭審理時，翻異前詞，矢
    口否認有何右開違反動產擔保交易法之犯行，辯稱：當初乙○○雖有提到購車會
    比較容易貸款，但伊並沒有答應，也未交付證件或印章給乙○○辦理購車及貸款
    事宜，伊對於本件購車及貸款，均不知情，本件申請貸款及設定動產擔保交易動
    產抵押之相關文件，均不是伊簽名蓋章的云云。但查：
（一）右揭事實，業據同案被告乙○○於偵查中供述明確，復經告訴人寶華商業銀行
      具狀及告訴代理人丁○○於警詢時指訴綦詳，並有泛亞銀行汽車貸款申請書、
      汽車新領牌照登記書、車輛動產抵押契約書、動產擔保交易動產抵押設定登記
      申請書、車貸／分期貸款─主檔資料查詢單、存證信函各一份、分期付款支票
      二十三張、被告丙○與乙○○簽立之協議書一份附卷可稽。
（二）被告丙○雖以前揭情詞置辯，但查：
  １、被告丙○於警詢時已自承：「．．．於九十二年十一月份我請乙○○幫我辦信
      用卡代償，他說買車後再向銀行辦信用卡貸償可以加分，我不疑有他，便依他
      的指示買車辦貸償，且是向『泛亞銀行』借的。」、「該車為乙○○以我的名
      義購買．．．」、「（問：雙方約定如何攤還？）雙方約定自九十二年十二月
      二十二日起至九十七年十二月二十二日，共六十期」、「我共繳納一期（共繳
      納三萬二千六百一十四元）．．．」等語，有警詢筆錄在卷可考。
  ２、辦理本件汽車動產擔保交易動產抵押及貸款手續之承辦人員即寶華商業銀行業
      務員甲○○於本院審理時復結證稱：本件最先是由德川家康車行業務員曾子杰
      與伊接洽，自車行取得申請貸款之準備文件後，即與被告丙○本人聯絡，且有
      請被告丙○本人到場，確認有要購買這部車，並核對身分證件無誤後，才開始
      辦理，全部手續均由被告丙○親自出面處理，相關文件亦係被告丙○親自簽名
      、蓋章，對保地點在德川家康車行，當時乙○○亦有在場。又被告丙○交付用
      以支付分期款之支票，在屆期開票時，伊也有以電話徵詢被告丙○之意見，並
      經丙○同意。在貸款申辦後，被告丙○還曾到銀行找伊，詢問該車借朋友開走
      有沒有關係等語。訊之證人乙○○亦到庭結證稱：要買這部車時，被告丙○知
      道，因為被告丙○不知道對保車行在哪裡，是伊載丙○過去的；銀行事先的徵
      信，並非與伊接洽，而在對保時，被告丙○及證人甲○○均在場，伊只是在旁
      ，沒有參與等語，有本院審判筆錄足資參佐，可知證人甲○○與乙○○二人就
      本件貸款及動產擔保交易動產抵押之申辦經過，所證互核相符，應信非虛。
  ３、被告丙○雖一再否認有簽立卷附之泛亞銀行汽車貸款申請書、車輛動產抵押契
      約書、動產擔保交易動產抵押設定登記申請書等文件，但觀諸上開三份文件之
      「丙○」簽名，並與被告丙○於警詢筆錄（偵查卷第九頁、第十頁背面）、偵
      訊筆錄（偵查卷第二十一、七十頁）、刑事委任狀（偵查卷第二十二頁）、冒
      申聲明書（偵查卷第三十一頁）、協議書（偵查卷第五十二頁）、和解書（偵
      查卷第五十三頁）之簽名相比較結果，徒以肉眼觀察，即可發覺上開各文件之
      「丙○」簽名，其中「郭」字的「子」，尾端均會與「子」字的「一」畫相連
      ，且「享」字的最初的「  」字一橫，會拉長，故右邊的耳朵旁均置於該一橫
      之下；至於「龍」字的「月」則幾乎都呈上小下大，略呈「Ａ」字之寫法，「
      龍」字右邊的三橫，亦幾乎是連筆寫，類似數字「３」的外形，且最末的一撇
      ，多會拖過、超出右邊字的下端，則以上開書寫習慣之特殊性及字體特徵之一
      致性，實堪認卷附之泛亞銀行汽車貸款申請書、車輛動產抵押契約書、動產擔
      保交易動產抵押設定登記申請書等文件上「丙○」之簽名，確實均係被告丙○
      親自書寫，應屬無疑。
  ４、據上所述，被告丙○於警詢時供稱：有同意以其名義購車並辦理本件貸款等語
      ，及證人甲○○及乙○○一致證稱：係由被告丙○本人辦理本件貸款及動產擔
      保交易動產抵押等語，堪認均符實情，足以採信。被告丙○嗣後空言否認簽立
      上開文件，並為上開各項辯解，無非飾卸推諉之詞，並不可取。
（三）又被告丙○與同案被告乙○○均明知被告丙○為動產擔保交易之債務人，於取
      得前開車輛後，在付清分期付款價金前，僅能就該輛自小客車占有使用，不得
      任意遷移，被告丙○竟於九十二年十二月二十二日購得前開車輛交車之日起，
      即任由同案被告乙○○將車子遷移至南投縣埔里鎮○○路五一號，而未告知告
      訴人寶華商業銀行，且就應付之期款，亦僅支付二期分期款項，餘款屆期均不
      繳納，被告丙○及同案被告乙○○主觀上均有圖得不法利益之犯意聯絡，灼然
      甚明。再者，被告丙○及同案被告乙○○擅自將上開車輛遷移，且對欠付之分
      期款均不予繳納，自已造成告訴人寶華商業銀行未能依約受償，亦無從立即尋
      得上開車輛實行抵押權能之損害。
（四）綜右所陳，被告丙○所為辯解，並不可採。從而，本件事證明確，被告丙○右
      開犯行，洵堪認定。
二、按動產擔保交易法第三十八條規定動產擔保交易之債務人，意圖不法之利益，將
    標的物遷移、出賣、出質、移轉、抵押或為其他處分，致生損害於債權人者，處
    三年以下有期徒刑、拘役、或科或併科六千元以下罰金，此項規定，係因特定關
    係成立之罪，其犯罪主體，須為動產擔保交易之債務人，然並不因此排除他人得
    依刑法第三十一條第一項規定，與該債務人成立共犯（最高法院八十四年度台非
    字第一四０號裁判可資參照）。是以本案被告丙○既為本件動產擔保交易之債務
    人，核其任由同案被告乙○○擅自遷移上開車輛之行為，係犯動產擔保交易法第
    三十八條之罪。同案被告乙○○雖非本件動產擔保交易之債務人，但卻是實際使
    用上開車輛者，且就擅自遷移該車輛之犯行，與被告丙○有犯意之聯絡，已詳述
    如前，揆諸前揭說明，亦應負共犯之責，故被告丙○與同案被告乙○○間就右開
    犯行，有犯意之聯絡及行為之分擔，皆為共同正犯。原審依刑事訴訟法第四百四
    十九條第一項前段、第四百五十四條第二項，動產擔保交易法第三十八條，刑法
    第十一條前段、第二十八條、第三十一條第一項，罰金罰鍰提高標準條例第一條
    前段、第二條，判決被告丙○共同動產擔保交易之債務人，意圖不法之利益，將
    標的物遷移，致生損害於債權人，處有期徒刑六月，如易科罰金，以銀元三百元
    折算一日，其認事用法均無違誤，量刑亦稱妥適，被告丙○翻異前詞，否認犯行
    ，而提起本件上訴，為無理由，應予駁回。
據上論斷，應依刑事訴訟法第四百五十五條之一第三項、第三百六十八條，判決如主
文。
本案經檢察官戊○○到庭執行職務。
中      華      民      國      九十四      年      三      月    二    日
                                臺灣臺中地方法院刑事第一庭
                                  審判長法  官  張  智  雄
                                        法  官  周  瑞  芬
                                        法  官  莊  嘉  蕙
右正本證明與原本無異。
本件不得上訴。
                                        書記官
中      華      民      國      九十四      年      三      月    二    日
附錄本案論罪科刑法條全文
動產擔保交易法第三十八條
動產擔保交易之債務人，意圖不法之利益，將標的物遷移、出賣、出質、移轉、抵押
或為其他處分，致生損害於債權人者，處三年以下有期徒刑、拘役或科或併科六千元
以下之罰金。
